【裁判字號】    89,判,1361
【裁判日期】    890504
【裁判案由】    贈與稅
【裁判全文】
行  政  法  院  判  決                          八十九年度判字第一三六一號
    原      告  甲○○
    被      告  財政部臺灣省中區國稅局
右當事人間因贈與稅事件，原告不服行政院中華民國八十八年四月一日台八八訴字第
一三一四八號再訴願決定，提起行政訴訟。本院判決如左︰
    主  文
原告之訴駁回。
    事  實
緣原告於民國八十四年十二月八日出資為其子鄭耀森購置坐落台中縣大里市○○路○
段三六二號及三六二號二樓房屋價值計新台幣（下同）九九九、四○○元，被告以其
屬行為時遺產及贈與稅法第五條第三款之同贈與，乃函請原告辦理贈與稅申報，經
原告申報贈與稅。被告遂從其申報核定本次贈與總額九九九、四○○元，加計前次贈
與一、五○一、九五七元，核定當年度贈與總額二、五○一、三五七元，發單補徵贈
與稅五八、○○三元。原告不服，申經復查結果，未准變更，提起訴願、再訴願，遞
遭決定駁回，遂循序提起行政訴訟。茲摘兩造訴辯意旨如次：
原告起訴意旨略謂︰依行為時遺產及贈與稅法第二十條第七款規定，父母於子女婚嫁
時所贈與之財物，總金額未超過一百萬元者，不計入贈與總額。原告遂於不超過上列
限額內，與子鄭耀森約定其結婚時欲贈與之不動產於結婚同年度內辦理過戶完成，原
告基於稅法對贈與稅之「應」、「免」課稅係依年度贈與之項目及金額為計算認定基
準，故乃將前述子女結婚時贈與之不動產於結婚同年度八十四年十二月八日辦理過戶
完成。而被告答辯是以所稱婚嫁應以結婚前後半年為當，係稽徵機關本諸職權所為之
解釋，而現行法令並未就其期限有所界定，是被告等，以半年為之時間認定並無依據
。按一般民俗婚嫁時贈與之財物，係依約定為之，其贈與時間亦無所限定，故原告於
子鄭耀森結婚同年度內完成贈與手續，依法及民俗並無違反，自應准予認定，並依規
定不計入贈與總額。為此請求判決撤銷原處分及一再訴願決定等語。
被告答辯意旨略謂︰一、按「財產之移動，具有左列各款情形之一者，以贈與論，依
本法規定，課徵贈與稅：三、以自己之資金，無償為他人購置財產者，其資金。但該
財產為不動產者，其不動產。」、「左列各款應自遺產總額中扣除，免徵贈與稅：七
、父母於子女婚嫁時所贈與之財物，總金額不超過一百萬元。」及「婚嫁時之認定應
本諸職權就個案認定。」分別為遺產及贈與稅法第五條第三款、第二十條第七款及財
政部八十五年十二月十八日台財稅第八五○七二六三四五號函釋所明文。二、本案原
告於八十四年間以自有資金無償為其子購買財產，經被告通知其申報贈與稅，原告雖
依規定申報，惟主張其係其子於婚嫁時所贈與之財產應不計入贈與總額。被告初查核
定以其贈與日與受贈人結婚日期相距九個月。且系爭房屋所坐落之基地亦同時贈與本
件受贈人及其兄弟，故不認其屬子女婚嫁時之贈與。復查時原告仍主張其係子女婚嫁
時之贈與。惟依原告所提示受贈人鄭耀森之結婚證書影本，鄭君結婚日為八十四年三
月四日，而原告贈與日是同年十二月八日相距九個月，尚難認其係子女婚嫁之贈與，
是復查結果仍予維持原核定。原告仍未甘服，訴經訴願及再訴願均遭駁回。三、原告
主張依遺產及贈與稅法第二十條規定父母於子女婚嫁時所贈與之財物，總金額不超過
一百萬元者，不計入贈與總額，係依年度贈與之項目及金額為計算認定基準，原告於
其子結婚同年度內完成贈與手續，與民俗並無違反，被告以結婚日前後半年之時間為
認定標準，並無依據云云。查婚嫁期間，依台灣民間習俗，大致上約自訂婚日起至女
方歸寧日止，惟父母對子女婚嫁時贈與之時點，當因個別因素或贈與財產之性質不同
而有差異，如不動產之贈與，常有於結婚後始完成登記者，是被告基於此等事實之考
量，認以結婚前後半年內之贈與始能認定為父母於子女婚嫁時所贈之財物為當，已作
相當幅度的考量，與一般民俗應屬相當。則本件其贈與日既距結婚日達九個月之久，
自難認其結婚有關，是被告初查核定並無不當，原告一再執陳詞主張，委無可採。基
上論結：原處分及所為復查、訴願、再訴願決定並無違誤，請判決駁回原告之訴等語
。
    理  由
按以自己之資金，無償為他人購置財產者，其資金。但該財產為不動產者，其不動產
，以贈與論，課徵贈與稅，為行為時遺產及贈與稅法第五條第三款所明定。次按父母
於子女婚嫁時所贈與之財物，總金額不超過一百萬元者，不計入贈與總額，復為行為
時同法第二十條第七款所規定。又行為時遺產及贈與稅法第二十條第七款所稱「婚嫁
時」，應由稽徵機關本諸職權，就個案事實分別認定，亦經財政部八十五年十二月十
八日台財稅字第八五○七二六三四五號函釋有案。本件原告於民國八十四年十二月八
日出資為其子鄭耀森購置坐落台中縣大里市○○路○段三六二號及三六二號二樓房屋
價值計新台幣九九九、四○○元，被告以其屬行為時遺產及贈與稅法第五條第三款之
規定同贈與，加計前次贈與一、五○一、九五七元，核定當年度贈與總額二、五○
一、三五七元，發單補徵贈與稅五八、○○三元。原告不服，主張該財產係其子於婚
嫁時原告所贈與，應不計入贈與總額云云，被告則以：贈與日與受贈人結婚日期相距
九個月，且系爭房屋所坐落之基地亦同時贈與本件受贈人及其兄弟，故不認其屬子女
婚嫁時之贈與，而駁回原告之復查。經核與首揭法律說明，尚無不合。茲原告起訴訴
稱：依遺產及贈與稅法第二十條規定父母於子女婚嫁時所贈與之財物，總金額不超過
一百萬者，不計入贈與總額，係依年度贈與之項目及金額為計算認定基準，原告於其
子結婚同年度內完成贈與手續，與民俗並無違反，被告以結婚日前後半年之時間為認
定標準，並無依據云云。經查遺產及贈與稅法第二十條第七款所稱婚嫁時之認定，依
財政部前開函示，應由稅捐稽徵機關本諸職權就個案事實分別認定。本件被告認為依
台灣民間習俗，所謂婚嫁時大致上約自訂婚日起至女方歸寧日止，惟父母對子女婚嫁
時之贈與如為不動產者，當有於婚後始完成登記者。稅捐機關基於此一事實之考量，
認為所稱婚嫁時應以結婚前後半年始為恰當，經核該認定兼顧法律規定及不動產登記
實務之需要，自屬合情合理。從而原處分以本件贈與日，既距婚嫁時達九個月之久，
並參酌贈與之房屋基地同時贈與受贈人之兄弟，自難認與婚嫁有關而駁回原告復查申
請，尚無不合，一再訴願決定遞予維持，亦無不當。綜上所述，原告起訴論旨，難謂
有理由，應予駁回。
據上論結，本件原告之訴為無理由，爰依行政訴訟法第二十六條後段，判決如主文。
中    華    民    國     八十九      年      五      月       四        日
                    行 政 法 院 第 一 庭
                                審 判 長 評  事      黃  綠  星
                                         評  事      藍  獻  林
                                         評  事      黃  璽  君
                                         評  事      廖  宏  明
                                         評  事      鄭  忠  仁
右  正  本  證  明  與  原  本  無  異
                                         法院書記官  彭  秀  玲
中    華    民    國     八十九      年      五      月       五        日


司法院資訊處製作；財團法人民間司法改革基金會備份。
